最　高　行　政　法　院　裁　定　　　　　　　　　　九十三年度裁字第七七四號
　　抗　告　人　甲○○
右抗告人因與相對人行政院新聞局間廣播電視法事件，對於中華民國九十二年四月三
日臺北高等行政法院九十一年度訴字第一五三二號裁定，提起抗告，本院裁定如左︰
　　主  文
抗告駁回。
抗告訴訟費用由抗告人負擔。
    理  由
一、本件抗告人在原審起訴意旨略以：抗告人於民國（下同）九十一年四月十一日向
    相對人行文表示，其長期收視之大陸中央台第四頻道（ＣＣＴＶ─４）近日突然
    斷訊，且據有線電視業者告知係因相對人下令停播大陸電視節目，以構成違法不
    當之行政處分，乃於日前上書相對人，請其確認該項停播處分無效，惟遭相對人
    以新廣五字第○九一○○○七六九八號函拒絕，致抗告人權益受不法侵害，乃依
    行政訴訟法第六條第二項規定提起確認之訴，確認相對人下令停播之行政處分無
    效。又前揭相對人函覆所援引之「臺灣地區與大陸地區人民關係條例」第三十七
    條與「大陸地區出版品電影片錄影節目廣播電視節目進入臺灣地區或在臺灣地區
    發行銷售製作播映展覽觀摩許可辦法」第十三條第三項等規定，均無「播放許可
    應設定期限之」限制；但該函覆卻謂：「本局許可業者播出之期限至二月底均已
    屆滿」云云，此項逾越法律規定之「期限」限制顯已牴觸司法院釋字二七四解釋
    所謂「行政處分不得增加法律所無之期限限制，否則即屬違憲」之禁令。次按行
    政程序法第一百二十二條但書規定：「廢止後仍須為同一內容之行政處分，即不
    得廢止之」，而相對人函覆卻謂：「下令停播後，業者遲至三月，系統業者始提
    出續播之申請，現正由本局處理中」。故相對人停播處分不僅違反上述法律但書
    之規定，且已牴觸同法第八條保護人民正當信賴之原則。為此訴請確認相對人上
    開停播大陸電視節目之處分無效。
二、原審以：依行政訴訟法第六條第一項規定，確認行政處分無效之訴，或確認已消
    滅之行政處分為違法之訴，抗告人均須以特定之行政處分作為訴訟之標的，否則
    訴訟標的既無從確定，訴訟亦無從進行。綜觀抗告人歷次書狀意旨，抗告人除向
    原審請求判決確認相對人下令停播之行政處分無效，以及表示抗告人收視之大信
    公司尚未復播之外，並未具體指稱請求確認之行政處分為何，故無從確認本件訴
    訟之訴訟標的為何﹖其次，我國現行法制對大陸地區節目之播放雖採許可制，即
    有線電視系統業者須取得主管機關即相對人之許可後始得播放大陸地區節目，而
    主管機關對於大陸地區節目播放許可並未定有期限，反而是系統業者所取得之節
    目播放權利，在私法上受有期間限制，因為節目播放權利是系統業者透過契約向
    授權其播放節目之節目代理業者買入者，其權利期間當然會因價金高低而有期間
    長短之別，因此抗告人收視不到大陸中央台第四頻道（ＣＣＴＶ─４），乃是與
    其締約之有線電視業者在私法上未能取得播放之授權所致，與相對人無涉，相對
    人亦無所謂「作成禁止播放之行政處分」可言。況抗告人欲確認該處分為無效，
    必須向相對人請求確認其無效未被允許，或經請求後於三十日內不為確答者，始
    得向行政法院起訴。抗告人雖主張其於九十一年四月十一日向相對人函詢大陸中
    央台第四頻道（ＣＣＴＶ─４）斷訊，已屬踐行（行政訴訟法所要求之）向原處
    分機關請求確認之程序云云。然自原處分卷內所附抗告人之函稿，抗告人僅是詢
    問相對人：「據有線電視業者告知，係因鈞局尚未核准該項ＣＣＴＶ─４之播放
    ，未悉是否屬實？或係另有其他斷訊原因？敬請核示惠復」，該函意旨顯然並非
    向相對人請求確認行政處分無效，且相對人九十一年四月二十二日新廣五字第○
    九一○○○七六九八號之回函，亦無有關行政處分效力之說明，毋寧僅是向抗告
    人說明大陸地區節目播放之行政作業，而不構成行政訴訟法第六條第三項所規定
    「請求確認其無效而未被允許」之情形。因此，即令相對人確曾對系統業者作成
    禁制處分停播大陸節目，抗告人亦未踐行向相對人請求確認之程序，遽行提起確
    認行政處分無效之訴訟，同屬程序違法。因而為抗告人敗訴之裁定。
三、按「原告之訴如起訴不合程式或不備其他要件，而不可以補正者，行政法院應以
    裁定駁回之」，為行政訴訟法第一百零七條第一項第十款所明定。次按「確認行
    政處分無效及確認公法上法律關係成立或不成立之訴訟，非原告有即受確認判決
    之法律上利益者，不得提起之。其確認已執行完畢或因其他事由而消滅之行政處
    分為違法之訴訟，亦同。」、「確認行政處分無效之訴訟，須已向原處分機關請
    求確認其無效未被允許，或經請求後於三十日內不為確答者，始得提起之。」行
    政訴訟法第六條第一項前段、第二項分別定有明文。本件原裁定依上開規定及說
    明，尚無違背法令。抗告意旨仍執陳詞指摘原裁定違背法令，無非抗告人持其主
    觀法律見解之歧異，斤斤指摘，核無足取，從而本件抗告意旨為無理由，應予駁
    回。
三、依行政訴訟法第一百零四條、民事訴訟法第九十五條、第七十八條，裁定如主文
    。
中　　華　　民　　國　　九十三　　　年　　　六　　　　月　　　三十　　　日
                    最 高 行 政 法 院  第 四 庭
                                審 判 長 法  官　　　徐　樹　海
                                         法  官      黃  合  文
                                         法  官　　　高　啟　燦
                                         法  官　　　吳　錦　龍
                                         法  官　　　林　茂　權
右  正  本  證  明  與  原  本  無  異
　　　　　　　　　　　　　　　　　　　　 法院書記官　張　雅　琴
中　　華　　民　　國　　九十三　　　年　　　七　　　　月　　　一　　　　日
